【裁判字號】    96,訴,1492
【裁判日期】    980831
【裁判案由】    侵權行為損害賠償
【裁判全文】
臺灣高雄地方法院民事判決              96年度訴字第1492號
原      告  乙○○
被      告  甲○○
當事人間侵權行為損害賠償事件，本院於民國98年8 月20日言詞
辯論終結，判決如下：
  主  文
原告之訴駁回。
訴訟費用由原告負擔。
  事實及理由
一、按訴狀送達後，原告不得將原訴變更或追加他訴，但被告同
    意者，不在此限，民事訴訟法第255 條第1 項第1 款定有明
    文。本件原告起訴時原依侵權行為法律關係，請求被告給付
    新台幣（下同）1,600,000 元，嗣於本院審理中減縮請求被
    告給付450,000 元，並追加民法第767 條所有物返還請求權
    ，請求被告將坐落高雄縣岡山鎮○○路9 號之建物管理人予
    以塗銷登記，此有民國98年8 月20日言詞辯論筆錄（本院卷
    (三)第66頁）附卷可稽，且被告表示同意原告此部分訴之變更
    追加（本院卷(三)第67頁），揆諸首揭規定，於法有據，先予
    敘明。
二、原告起訴主張：被告於93年12月15日將高雄縣岡山鎮○○路
    9 號房屋（下稱系爭房屋）出租予原告經營好樂谷美食館及
    開設晨曦關懷協會辦事處，租期3 年。嗣因被告請求遷讓系
    爭房屋，兩造於94年12月19日在本院達成訴訟上和解（本院
    94年度簡上字第205 號），原告並已依該和解內容給付20,0
    00元與被告。詎被告於原告欲繼續承租時，竟拒不同意且占
    有原告之裝潢設備，並強行拆除如附表所示價值共計450,00
    0 元之晨曦協會辦事處及好樂谷美食館之裝潢設備（下稱系
    爭裝潢設備）。原告為好樂谷美食館及晨曦辦事處之負責人
    ，並為系爭裝潢設備之所有人，因被告之拆除而受有損害，
    ，爰依民法侵權行為法律關係，請求被告賠償450,000 元；
    又系爭裝潢設備既為原告所有，系爭房屋亦屬原告所有，爰
    依民法第767 條所有物返還請求權，請求被告將坐落高雄縣
    岡山鎮○○路9 號之建物管理人予以塗銷登記。為此，爰依
    民法第184 條、第767 條規定，提起本訴。並聲明：(一)被告
    應給付原告450,000 元；(二)被告應將坐落高雄縣岡山鎮○○
    路9 號之建物管理人予以塗銷登記。
三、被告則以：系爭房屋係出租予訴外人劉章明而非原告，嗣因
    劉章明未付租金，經被告訴請劉章明遷讓系爭房屋並獲得勝
    訴判決確定（本院94年度岡簡字第444 號），並經本院以94
    年度執字第59584 號執行點交與被告完畢。被告既為系爭房
    屋所有人，自有權對該房屋為整理修繕，並無原告所稱之拆
    除情事。況原告是否系爭裝潢設備之所有人尚有疑義，所稱
    受損之金額亦屬過高等語，資為抗辯。並聲明駁回原告之訴
    。
四、兩造不爭執事項如下：
  (一)系爭房屋為被告所有，並曾於91年7 月15日至93年12月15日
    期間出租予原告；另自93年12月15日起則出租予訴外人劉章
    明，原告則擔任連帶保證人，並約定租期至96年12月15日止
    ，有各該租賃契約（本院卷(一)第19至28頁）在卷可稽。
  (二)被告將系爭房屋出租予劉章明後，因劉章明未依約給付租金
    ，被告遂對劉章明提起遷讓系爭房屋訴訟，經本院94年度岡
    簡字第444 號判決命劉章明應遷讓系爭房屋確定，並經本院
    以94年度執字第59584 號執行點交予被告完畢。被告現在並
    已另行轉租予第三人占有使用。有本院94年度執字第59584
    號執行事件之相關執行卷證資料在卷可憑。
  (三)被告將系爭房屋出租予劉章明（原告為連帶保證人）後，因
    劉章明未依約給付租金，被告遂對劉章明提起遷讓系爭房屋
    訴訟，及請求原告與劉章明連帶給付租金，經本院94年度岡
    簡字第444 號判決命原告與劉章明應連帶給付原告105,000
    元，原告就命其給付金錢之上開判決提起上訴，經本院以94
    年度簡上字第205 號審理時，兩造達成訴訟上和解，由原告
    給付被告20,000元，原告並已給付完畢。有該和解筆錄在卷
    可稽，並經本院依職權調取上開卷證查明屬實。
五、原告主張系爭裝潢設備為其所有，且系爭房屋亦為其所有，
    請求被告應賠償系爭裝潢設備之損害，並將系爭建物之建物
    管理人予以塗銷登記等情，為被告以前開情詞否認。是本件
    爭點為：(一)原告是否為系爭建物之所有人？(二)被告應否對原
    告負拆除系爭裝潢設備之侵權行為損害賠償責任？
六、原告是否為系爭建物之所有人？
    原告雖主張其為系爭建物之所有人，故請求將系爭建物之建
    物管理人予以塗銷登記云云，然查被告曾於91年7 月15日至
    93年12月15日期間將系爭房屋出租原告，另自93年12月15日
    起則出租訴外人劉章明，原告則擔任連帶保證人，並約定租
    期至96年12月15日止，有原告所提出各該租賃契約（本院卷
    (一)第19至28頁）在卷可稽，且為兩造所不爭執，堪認為真實
    ；則原告既向被告承租系爭房屋，其自非系爭建物之所有人
    ，是其此部分主張與其所提證據資料不符，並無可採。
七、被告應否對原告負拆除系爭裝潢設備之侵權行為損害賠償責
    任？
  (一)原告雖主張其為系爭裝潢設備之所有人云云，然按「動產因
    附合而為不動產之重要成分者，不動產所有人，取得動產所
    有權。」，民法第811 條定有明文。又按「上訴人主張對系
    爭房屋曾加以裝修，縱屬真實，然其所購買之磚、瓦、塑膠
    板等，既因附合於債務人之不動產而成為係爭不動產之成分
    ，無單獨所有權存在，亦自無足以排除強制執行之權利。」
    ，此有最高法院56年台上字第2346號判例可資參照，亦即動
    產與他人不動產相結合，已成為不動產之重要成分，非經毀
    損或變更其物之性質，不能分離，且以非暫時性為必要，依
    民法第811 條規定，即因附合而由不動產所有人取得動產所
    有權。經查，原告於本件訴訟所主張遭拆除毀損者為系爭裝
    潢設備部分，而非動產部分等情，業據原告於96年9 月4 日
    準備程序明確指述（本院卷(一)第143 頁）；又查被告曾於91
    年7 月15日至93年12月15日期間將系爭房屋出租予原告，另
    自93年12月15日起則出租予訴外人劉章明，原告則擔任連帶
    保證人，並約定租期至96年12月15日止等情，亦如前述；是
    縱系爭裝潢設備為原告所出資，然因該裝潢設備業據原告自
    認均已附合於其所承租之系爭建物內，非屬動產，依前揭說
    明，原告已非系爭裝潢設備之所有人。
  (二)又查被告自93年12月15日起將系爭建物出租予訴外人劉章明
    ，原告則擔任連帶保證人，並約定租期至96年12月15日止，
    嗣因劉章明未依約給付租金，被告遂對劉章明提起遷讓系爭
    房屋訴訟，經本院94年度岡簡字第444 號判決命劉章明應遷
    讓系爭房屋確定，並經本院以94年度執字第59584 號執行點
    交予被告完畢，此有該租賃契約（本院卷(一)第19至28頁）及
    本院94年度執字第59584 號執行事件之相關執行卷證資料在
    卷可憑，且為兩造所不爭執。則系爭建物既經本院執行點交
    予被告完畢，被告就附合於系爭建物內之系爭裝潢設備自有
    權為任何處置；從而，被告拆除系爭裝潢設備，自無不法可
    言，原告主張被告應負拆除系爭裝潢設備之侵權行為損害賠
    償責任云云，並無所據。
八、綜上所述，原告主張系爭裝潢設備為其所有，且系爭房屋亦
    為其所有，請求被告應賠償系爭裝潢設備之損害，並將系爭
    建物之建物管理人予以塗銷登記云云，並無可信；被告抗辯
    原告已非系爭裝潢設備之所有人等語，即屬可採。從而，原
    告依民法第184 、767 條規定提起本件之訴，請求被告應給
    付原告450,000 元，及被告應將坐落高雄縣岡山鎮○○路9
    號之建物管理人予以塗銷登記，均為無理由，請求不應准許
    ，自應駁回其訴。
九、本件事證已臻明確，兩造其餘之攻擊防禦方法及舉證，核與
    判決結果不生影響，爰不一一論列，附此敘明。
十、據上論結，本件原告之訴為無理由，依民事訴訟法第78條，
    判決如主文。
中    華    民    國    98    年    8     月    31    日
                  民事第一庭  審判長法  官  黃國川
                                    法  官  張茹棻
                                    法  官  郭瓊徽
上為正本係依原本作成。
如不服本判決，應於送達後20日內，向本院提出上訴狀並表明上
訴理由，如於本判決宣示後送達前提起上訴者，應於判決送達後
10日內補提上訴理由書（須附繕本）。
中    華    民    國    98    年    8     月    31    日
                                    書記官簡文清
附表
┌──┬─────────────────────┐
│編號│原告主張遭毀損設備                        │
├──┼─────────────────────┤
│1   │櫃臺設備、酒櫃設備                        │
├──┼─────────────────────┤
│2   │廣場裝潢                                  │
├──┼─────────────────────┤
│3   │包廂設備裝潢                              │
├──┼─────────────────────┤
│4   │空調設備                                  │
├──┼─────────────────────┤
│5   │壁紙、地磚                                │
├──┼─────────────────────┤
│6   │化妝台設備                                │
└──┴─────────────────────┘


司法院資訊處製作；財團法人民間司法改革基金會備份。
